最高法院刑事判決　　　　　　九十六年度台上字第六五九四號
上　訴　人　甲○○
　　　　　　乙○○
上列上訴人等因違反槍砲彈藥刀械管制條例案件，不服台灣高等
法院中華民國九十四年七月十三日第二審判決（九十四年度上訴
字第一三八五號，起訴案號：台灣台北地方法院檢察署九十三年
度偵字第一九二一二號），提起上訴，本院判決如下：
    主  文
原判決及第一審關於甲○○部分之判決撤銷。
上開撤銷部分公訴不受理。
其他上訴駁回。
    理  由
一、公訴不受理（即甲○○）部分
按被告死亡者，應諭知不受理之判決，刑事訴訟法第三百零三條
第五款定有明文；又被告在第二審判決後，第三審上訴中死亡者
，依同法第三百九十八條第三款規定，第三審法院應撤銷第二審
判決，就該案件自為判決。本件上訴人甲○○因違反槍砲彈藥刀
械管制條例案件，經原審維持第一審之判決，論處甲○○未經許
可，寄藏其他可發射子彈具有殺傷力之改造玩具手槍罪刑。甲○
○不服，於民國九十四年八月三日提起第三審上訴，嗣於九十五
年四月二十八日死亡，有法務部戶役政連結作業系統個人基本資
料及個人除戶資料各一份在卷可稽。依上開說明，自應由本院將
原判決及第一審關於甲○○部分之判決撤銷，就該部分另為公訴
不受理之諭知。
二、上訴駁回（即乙○○）部分：
按刑事訴訟法第三百七十七條規定，上訴於第三審法院，非以判
決違背法令為理由，不得為之。是提起第三審上訴，應以原判決
違背法令為理由，係屬法定要件。如果上訴理由狀並未依據卷內
訴訟資料，具體指摘原判決不適用何種法則或如何適用不當，或
所指摘原判決違法情事，顯與法律規定得為第三審上訴理由之違
法情形，不相適合時，均應認其上訴為違背法律上之程式，予以
駁回。本件上訴人乙○○上訴意旨略稱：(一)綽號「三哥」之成年
男子係因供暫緩清償賭債之擔保，而將本件槍、彈交付乙○○，
業如原判決認定，並不該當受託而為之隱藏之寄藏罪。且上訴人
收受「三哥」作為擔保賭債之槍、彈，顯係不得已，又不敢向警
局報繳，只得轉交予甲○○以便交還「三哥」，上訴人並無受寄
代藏，亦無置於自己實力支配之下之持有犯意。(二)本件為強制辯
護案件，原審未指定公設辯護人為上訴人辯護，即有不適用法則
之違背法令。(三)原審科刑未適用刑法第五十七條，科以重刑，致
上訴人之家庭頓失依靠等語。惟查原判決依憑上訴人之自白、扣
案之仿ＷＡＬＴＨＥＲ廠ＰＰＫ／Ｓ型半自動手槍換裝土造金屬
槍管改造之玩具手槍一枝（槍枝管制號碼0000000000
號、含彈匣一個）及土造子彈六顆，內政部警政署刑事警察局九
十三年十月七日刑鑑字第０九０一八五九一七號槍彈鑑定書等證
據，認定上訴人自白與事實相符，經核第一審論處上訴人未經許
可，寄藏其他可發射子彈具有殺傷力之改造玩具手槍罪刑之判決
（處有期徒刑一年二月、併科罰金新台幣五萬元），為無不合，
因而駁回上訴人在第二審之上訴。所為論述，核與卷證資料相符
，從形式上觀察，並無違背法令之情形。查手槍、子彈既屬違禁
物，不得非法持有或寄藏，上訴人既同意為人藏放槍、彈，即應
負寄藏槍、彈罪責，其上訴意旨所辯綽號「三哥」之男子係因供
暫緩清償賭債之擔保，而將本件槍、彈交給伊，認其行為並非寄
藏云云，並非適法之上訴第三審理由。又原判決係依修正前槍砲
彈藥刀械管制條例第十一條第四項，論處上訴人罪刑，該條項所
定刑度為一年以上七年以下有期徒刑，並非屬於刑事訴訟法第三
十一條所定最輕本刑三年以上有期徒刑之罪，原審未指定公設辯
護人或律師為上訴人辯護，尚無違法之處。又按犯罪之動機、目
的及被告之生活狀況、品行，依刑法第五十七條第一款、第四款
、第五款為科刑時所應注意審酌，以為科刑輕重之標準，本件原
判決既已審酌上訴人未經許可寄藏具有殺傷力之手槍及土造子彈
，已造成社會治安之潛在危險，惟於犯罪後已經坦承犯罪，深具
悔意，及其犯罪之動機、目的、手段等一切情狀，認第一審已於
適法範圍內就刑度為裁量權之行使，並無量刑過重之情形，予以
維持，已於理由中詳加說明與論述，即非對於刑法第五十七條所
載之情形未加審酌，要難指為違法。上訴人上訴意旨徒憑己意任
意指摘原判決違背法令，核與法律規定得為第三審上訴理由之違
法情形，均不相適合，應予駁回。
據上論結，應依刑事訴訟法第三百九十五條前段、第三百九十八
條第三款、第三百八十七條、第三百零三條第五款，判決如主文
。
中　　華　　民　　國　九十六　年　 十一 　月　二十九　日
                      最高法院刑事第四庭
                          審判長法官  莊　登　照
                                法官  黃　一　鑫
                                法官  林　秀　夫
                                法官  徐　昌　錦
                                法官  許　錦　印
      本件正本證明與原本無異
                                      書  記  官
中　　華　　民　　國　九十六　年　 十二 　月　　四　　日
                                                      Ｑ
